高雄高等行政法院簡易判決　　　　　　　　　　　　　　　九十一年度簡字第九號
　　原　　　告　　林進興醫院即林進興
　　訴訟代理人　　乙○○
　　被　　　告　　高雄市政府
　　代　表　人　　甲○○市長
　　訴訟代理人　　丙○○
　　　　　　　　　蘇碧女
右當事人間因醫療法事件，原告不服行政院衛生署中華民國九十年十一月二日衛署訴
字第０九０００五二五八八號訴願決定，提起行政訴訟。本院判決如左：
    主  文
原告之訴駁回。
訴訟費用由原告負擔。
    事實及理由
一、緣原告係高雄市三民區○○○路二００號「林進興醫院」之負責醫師，該醫院於
    民國（下同）九十年五月十六日向病患蔡宗禮先行收取「住院基本費用」計新台
    幣（下同）二、五六０元，嗣經訴外人鄭蔡秀梅向中央健康保險局高屏分局（下
    稱高屏分局）申訴後移請被告所屬衛生局辦理，並經該局派員調查屬實，被告乃
    以原告違反醫療法第十八條第二項之規定，爰依同法第七十七條第一項之規定處
    以原告罰鍰一五、０００元。原告不服，提起訴願，經遭決定駁回，遂向本院提
    起行政訴訟。
二、原告起訴主張略謂：原告向訴外人蔡宗禮所收取之「住院基本費」二、五六０元
    ，其內容為健保不給付之藥材、衛材及病房費差額、住院部分負擔之費用，其項
    目皆為「高雄市私立醫院診所收費標準表」所列之收費項目，且該費用於病患辦
    理出院時扣除應繳部分負擔後，其差額已全部退還，故原告實質上並無超額收費
    ，並未違反上開收費標準表，而被告卻依行政院衛生署衛署醫字第八四０二五七
    四四號函釋，認定原告形式上有收取「住院基本費」即屬超收醫療費，未實質審
    認原告是否確有超收醫療費，一概科處罰鍰，顯有裁量怠惰之違法，請將原處分
    及訴願決定撤銷云云。被告則辯以：查醫療法第十八條第二項規定乃為遏止醫院
    機構向病患收取不合規定之醫療費用，包括超過收費標準及自立名目之收費，以
    確保民眾就醫之權利，被告所屬衛生局曾依醫療法第十七條之法律授權，訂定「
    高雄市私立醫院診所收費標準表」，資為高雄市醫療機構收取醫療費用之準據，
    該表於八十五年九月二十六日被告以高市衛三字第三三二三三號函轉請各相關公
    會轉知會員，遍查該收費標準表內並無「住院基本費用」項目，然原告竟違反該
    收費標準表自立名目對病患先行收取住院基本費用（即保證金），違法事實明確
    ，原告之訴，為無理由，請求判決駁回等語。
三、按「醫療機構收取醫療費用之標準，由直轄市及縣（市）衛生主管機關核定之。
    但公立醫療機構之收費標準，由該管主管機關分別核定。」、「醫療機構不得違
    反收費標準，超額收費。」、「違反第十三條、第十四條第二項、第十八條第二
    項、第十九條第二項、第四十一條、第四十四條、第四十六條第一項、第四十九
    條、第六十條、第六十一條之規定或擅自變更核准之廣告內容者，處五千元以上
    五萬元以下罰鍰。」醫療法第十七條、第十八條第二項及第七十七條第一項分別
    定有明文。又「‧‧‧。二、依全民健康保險法第五十八條規定，保險醫事服務
    機構對本保險所提供之醫療給付，除本法另有規定外，不得自立名目向保險對象
    收取費用。另查醫療法第十八條第二項規定，醫療機構不得違反收費標準，超額
    收費。故醫療機構不得以病人簽具『自願部分自付費用書』為由，超額收費。‧
    ‧‧。」亦經行政院衛生署八十四年十二月二十一日衛署健保字第八四０七一四
    九六號函釋明確在案。
四、經查，原告係高雄市三民區○○○路二００號「林進興醫院」之負責醫師，該醫
    院於九十年五月十六日訴外人蔡宗禮就醫時，先行向其收取「住院基本費用」計
    二、五六０元，嗣經蔡宗禮之女鄭蔡秀梅於九十年五月二十九日向高屏分局陳情
    ：該醫院未提供完整醫療照護且收取保證金等情，經高屏分局以九十年六月十二
    日健保高醫字第０九０００二六六０六號函移請被告所屬衛生局辦理後，並經該
    衛生局派員調查屬實，被告乃以原告違反醫療法第十八條第二項之規定，爰依同
    法第七十七條第一項之規定以九十年七月十日高市府衛三字第二六九五六號行政
    處分書處原告罰鍰一五、０００元等事實，為兩造所不爭執，復有中央健康保險
    局高屏分局健保高醫字第０九０００二六六０六號函、被告高市府衛三字第二六
    九五六號行政處分書暨九十年六月二十一日被告所屬衛生局醫院診所調查紀錄表
    附於原處分卷可稽，洵堪信實。
五、原告雖主張：原告向訴外人蔡宗禮所收取之「住院基本費」二、五六０元，其內
    容為健保不給付之藥材、衛材及病房費差額、住院部分負擔之費用，其項目皆為
    「高雄市私立醫院診所收費標準表」所列之收費項目，且該費用於病患辦理出院
    時扣除應繳部分負擔後，其差額已全部退還，故原告實質上並無超額收費，並未
    違反上開收費標準表云云。惟查，經高雄市政府衛生局核定之「高雄市私立醫院
    診所收費標準表」，其上確無「住院基本費」之項目，此有該項目表附卷足憑。
    按前揭醫療法第十八條第二項所規定「醫療機構不得違反收費標準，超額收費。
    」，應包括超過該收費標準之收費及於該收費標準外自立名目收費等情形，此並
    經行政院衛生署八十四年十二月二十一日衛署健保字第八四０七一四九六號函依
    據該規定之立法目的認「‧‧‧。二、依全民健康保險法第五十八條規定，保險
    醫事服務機構對本保險所提供之醫療給付，除本法另有規定外，不得自立名目向
    保險對象收取費用。另查醫療法第十八條第二項規定，醫療機構不得違反收費標
    準，超額收費。故醫療機構不得以病人簽具『自願部分自付費用書』為由，超額
    收費。‧‧‧。」釋示明確。從而原告於高雄市政府衛生局核定之「高雄市私立
    醫院診所收費標準表」外，另向患者收取「住院基本費」，揆諸上述說明，自與
    醫療法第十八條第二項之規定有違，原告上述主張，尚非有據，難予酌採。準此
    ，被告依前揭醫療法第十八條第二項之規定處以原告罰鍰一五、０００元，並無
    不合。
六、綜上所述，被告所為科處罰鍰之處分，核無違誤，訴願決定予以維持，亦無不合
    。原告之訴為無理由，應予駁回，並不經言詞辯論為之。
據上論結，本件原告之訴為無理由，爰依行政訴訟法第二百三十三條第一項、第二百
三十六條、第一百九十五條第一項後段、第九十八條第三項前段，判決如主文。
中　　　華　　　民　　　國    九十一　　年　  　五　　　月　　  十五　　日
                              高雄高等行政法院第二庭
     　   　　　　　　　　　　      　    法      官  林勇奮
右為正本係照原本作成。
如不服本判決，應於送達後二十日內，向本院提出上訴狀並表明上訴理由，如於本判
決宣示後送達前提起上訴者，應於判決送達後二十日內補提上訴理由書（須按他造當
事人人數附繕本）。提起上訴應預繳送達用雙掛號郵票七份（每份三十四元）。
中　　　華　　　民　　　國    九十一　　年　  　五　　　月　　  十五　　日
                                           法院書記官  黃玉幸
附註：
行政訴訟法第二百三十五條（第一項、第二項）：
對於適用簡易程序之裁判提起上訴或抗告，須經最高行政法院之許可。
前項許可，以訴訟事件所涉及之法律見解具有原則性者為限。
